臺灣高等法院民事裁定
110年度抗字第642號
抗  告  人  張恩誠  

上列抗告人因聲明異議事件，對於民國110年4月16日臺灣臺北地
方法院110年度店事聲字第28號裁定提起抗告，本院裁定如下： 
    主  文
原法院司法事務官於民國110年3月2日所為110年度司催字第248
號關於駁回抗告人就如附表編號1股票公示催告聲請之處分，及
原裁定關於駁回抗告人就上開處分異議之部分均廢棄。
其餘抗告駁回。 
抗告費用（除廢棄部分外）由抗告人負擔。
    理  由
一、本件抗告意旨略以：伊因繼承而執有附表編號1所示股票1張
    ，伊另執有附表編號2所示股票1張，因附表所示股票均已遺
    失，向原法院聲請依公示催告程序宣告股票無效，原法院司
    法事務官以110年度司催字第248號裁定（下稱原處分）駁回
    ，伊聲明異議，原法院以110年度店事聲字第28號裁定駁回
    （下稱原裁定）。然伊確為文榮國際企業股份有限公司（更
    名前為文榮化學工廠股份有限公司，下均稱文榮公司）股東
    ，且文榮公司曾委由新竹區中小企業銀行（現為渣打國際商
    業銀行）發行附表所示股票，伊因與文榮公司負責人張德興
    間有訴訟紛爭，文榮公司不願提供股票掛失通知函，然伊有
    報案股票遺失，應得聲請宣告附表所示股票無效之公示宣告
    ，詎原處分、原裁定均認伊所為公示催告聲請與民事訴訟法
    第559條規定不符，駁回伊聲請及抗告，實有違誤，爰請求
    廢棄原裁定及原處分，准予公示催告等語。
二、按宣告證券無效之公示催告程序，適用第557條至第567條之
    規定。無記名證券或空白背書之指示證券，得由最後之持有
    人為公示催告之聲請。前項以外之證券，得由能據證券主張
    權利之人為公示催告之聲請。聲請人應提出證券繕本、影本
    ，或開示證券要旨及足以辨認證券之事項，並釋明證券被盜
    、遺失或滅失及有聲請權之原因、事實。民事訴訟法第556
    條、第558條、第559條定有明文。又所謂釋明，係指提出能
    即時調查之證據，此觀民事訴訟法第284條規定自明。是聲
    請宣告股票無效之公示催告程序，聲請人應提出股票繕本、
    影本，或開示股票證券要旨或足以辨認股票證券之事項，並
    釋明股票被盜、遺失或滅失及有聲請權之原因、事實，然不
    以提出股票掛失登記證明為限，如能提出其他證據，足以證
    明該股票之內容，且已釋明股票被盜、遺失及有聲請權之原
    因、事實，仍得為公示催告之聲請。
三、經查：
　㈠抗告人以其繼承取得文榮公司股份數2,900股，該股份之股票
    如附表編號1所示，現因遺失乃聲請為宣告該股票無效之公
    示催告程序之情，有其提出桃園市政府警察局桃園分局中路
    派出所受理案件登記表、繼承系統表、財政部臺北國稅局遺
    產稅繳清證明書、戶籍謄本、文榮公司變更登記表、文榮公
    司107年9月5日股東名冊（見原法院司催卷第7、25、27、31
    、33、41、43、45、47頁）為據。且文榮公司於85年間已發
    行股票，抗告人確為持有股份數2,900股之文榮公司股東，
    因遺失附表編號1所示股票，於110年3月13日以存證信函向
    文榮公司申請股票掛失通知書，文榮公司負責人張德興回函
    欲安排商討公司股票問題之情，則有抗告人所提新竹區中小
    企業銀行信託部函（見本院卷第87頁）、文榮公司股票樣張
    及存根（見本院卷第89、91頁）、文榮公司函（本院卷第71
    頁）、桃園成功路郵局存證號碼000299號存證信函、股票掛
    失通知書、中華郵政掛號郵件收件回執（見本院卷第73至83
    頁）、文榮公司負責人張德興回函（見本院卷第85頁）可稽
    。此外，復有經濟部商工登記公示資料、文榮公司董監事資
    料（見本院卷第115至125頁）在卷可佐，核與抗告人所提文
    榮公司變更登記表內容相符。抗告人主張其因繼承所取得附
    表編號1所示股票遺失而聲請宣告股票無效之公示催告程序
    ，自已開示股票要旨及足以辨認股票之事項，且釋明股票遺
    失及其有權聲請原因，自符合民事訴訟法第556條、第559條
    得聲請證券無效之公示催告規定。
　㈡至於抗告人另主張其所有附表編號2所示股票遺失，亦聲請宣
    告該股票無效之公示催告程序云云。然依抗告人所提文榮公
    司股東名冊（見原法院司催卷第47頁）所載，抗告人未持有
    附表編號2所示股票股份數2股，且抗告人前以繼續1年以上
    ，持有以發行股份總數3％以上之股東身份，聲請法院選派文
    榮公司檢查人，係以其持有文榮公司股份數2,900股之情，
    有原法院104年度司字第160號裁定、本院107年度非抗字第1
    1號裁定（見本院卷第33至49頁）可據，抗告人所持股份顯
    未包括附表編號2所示股票股份數，抗告人是否持有編號2所
    示股份數2股之股票而有聲請權之情，抗告人所提證據未能
    盡釋明之責。從而，其以附表編號2所示股票遺失，聲請宣
    告證券無效之公示催告程序，不符聲請要件，於法未合。
四、綜上所述，原處分認抗告人未釋明附表編號1所示股票被盜
    、遺失或滅失及有聲請權之原因，駁回抗告人聲請宣告附表
    編號1所示股票無效之公示催告聲請，原裁定復駁回抗告人
    此部分之異議，均有未合。抗告意旨謂原處分及原裁定就此
    部分有所不當，求予廢棄，為有理由，應予准許，爰將原處
    分關於駁回附表編號1所示股票無效之公示催告聲請之處分
    ，及原裁定關於駁回抗告人就上開處分異議之部分均廢棄，
    由原法院另為適法之處理。至於抗告人另為附表編號2所示
    股票無效之公示催告聲請，抗告人既未釋明其有聲請權之原
    因，不符聲請要件，不應准許，抗告意旨就此部分指摘原裁
    定不當，聲明廢棄，為無理由，應予駁回。
五、據上論結，本件抗告一部有理由，一部無理由，爰裁定如主
    文。
中　　華　　民　　國　　110 　年　　6 　　月　　16　　日
                  民事第十五庭  
                      審判長法  官  方彬彬
                            法  官  周群翔
                            法  官  陳杰正
附表
編號 發行公司 股票號碼 張數 股數 1 文榮化學工廠股份有限公司（統一編號：00000000） 85-NX-000002 1 2,900股 2 文榮化學工廠股份有限公司（統一編號：00000000） 85-NX-000007 1 2股 
正本係照原本作成。
不得再抗告。
中　　華　　民　　國　　110 　年　　6 　　月　　16　　日
　　　　　　　　　　　　　　書記官  林雅瑩